【裁判字號】    99,上訴,1176
【裁判日期】    990812
【裁判案由】    違反兒童及少年性交易防制條例等
【裁判全文】
臺灣高等法院臺中分院刑事判決        99年度上訴字第1176號
上  訴  人  臺灣彰化地方法院檢察署檢察官
被      告  乙○○
選任辯護人  蕭顯榮律師
上列上訴人因被告違反兒童及少年性交易防制條例案件，不服臺
灣彰化地方法院99年度訴字第112號中華民國99年5月4日第一審
判決（起訴案號：臺灣彰化地方法院檢察署98年度偵字第7631號
），提起上訴，本院判決如下：
    主  文
上訴駁回。
    理  由
一、公訴意旨略以：被告乙○○明知代號為0000-0000之女子（
    民國82年6月間生，真實姓名、年籍詳卷附對照表，下稱甲○
    ）從事網路援交謀生（甲○所涉違反兒童及少年性交易防制
    條例部分，由原審少年法庭另行審理），亦明知林志明（所
    涉妨害性自主罪部分，由檢察官另為緩起訴處分）為甲○之
    熟客，竟意圖營利，於民國97年6月間某日，透過網路即時
    通與林志明對話，約林志明與其本人及甲○從事俗稱為3P之
    性交易行為，並同意可待林志明領取薪資後，再將性交易之
    酬勞付給甲○，惟經洽談，最後合意林志明僅須支付汽車旅
    館之住房費用。被告遂於某日晚間，將甲○帶至約定之彰化
    市里昂汽車旅館，林志明抵達時，甲○已沐浴完畢全裸躺在
    床上，被告吩咐甲○先和林志明進行性行為，惟甲○臨時反悔
    ，林志明見狀即先行離開，被告意圖營利媒介性交易之犯行
    因而未遂。因認被告涉犯兒童及少年性交易防制條例第23條
    第5項、第2項之意圖營利媒介未滿18歲之人為性交易未遂罪
    嫌（被告乙○○另對甲○為性交，經起訴犯有刑法第227條第
    3項之對於14歲以上未滿16歲之女子為性交，共5罪等部分，
    業經原審各判處有期徒刑8月，應執行有期徒刑2年，緩刑5
    年，並應向執行檢察官所指定之公益團體、地方自治團體或
    社區提供240小時之義務勞務，緩刑期間付保護管束確定）
    。
二、按犯罪事實應依證據認定之，無證據不得認定犯罪事實；不
    能證明被告犯罪者，應諭知無罪之判決，刑事訴訟法第154
    條第2項、第301條第1項分別定有明文。次按認定不利於被
    告之事實，須依積極證據，苟積極證據不足為不利於被告事
    實之認定時，即應為有利於被告之認定，更不必有何有利之
    證據；復按事實之認定，應憑證據，如未能發現相當證據，
    或證據不足以證明，自不能以推測或擬制之方法，以為裁判
    基礎；又認定犯罪事實，所憑之證據，雖不以直接證據為限
    ，間接證據亦包括在內，然無論直接或間接證據，其為訴訟
    上之證明，須於通常一般之人均不致於有所懷疑，而得確信
    其為真實之程度者，始得據之為有罪之認定，倘其證明尚未
    達到此一程度，而有合理性懷疑之存在時，即無從為有罪之
    認定，亦有最高法院30年上字第816號、40年台上字第86號
    、30年上字第1831號、76年台上字第4986號等判例要旨可資
    參照。另刑事訴訟法第161條已於91年2月8日修正公布，其
    第1項規定：檢察官就被告犯罪事實，應負舉證責任，並指
    出證明之方法。因此，檢察官對於起訴之犯罪事實，應負提
    出證據及說服之實質舉證責任。倘其所提出之證據，不足為
    被告有罪之積極證明，或其指出證明之方法，無從說服法院
    以形成被告有罪之心證，基於無罪推定之原則，自應為被告
    無罪判決之諭知（最高法院92年台上字第128號判例要旨參
    照）。
三、證據能力部分：
    按被告以外之人於審判外之陳述，雖不符刑事訴訟法第159
    條之1至同條之4之規定，而經當事人於審判程序同意作為證
    據，法院審酌該言詞陳述或書面陳述作成時之情況，認為適
    當者，亦得為證據；當事人、代理人或辯護人於法院調查證
    據時，知有第159條第1項不得為證據之情形，而未於言詞辯
    論終結前聲明異議者，視為有前項之同意；乃該法第159條
    之5所明定。查本件在下列判決理由中所臚列被告以外之人
    於審判外之陳述經援引為證據者（包括各項書證），因檢察
    官與被告乙○○及其選任辯護人於本案辯論終結前，對證據
    能力均不爭執，本院審酌各該證據作成時之狀態，亦未見有
    非法取得之情形，且適合作為本案之證據使用，故依上開刑
    事訴訟法所定，均有證據能力，先予敘明。
四、實體方面：
  (一)公訴意旨認為被告乙○○（下稱被告）涉有違反兒童及少年
    性交易防制條例第23條第5項、第2項之意圖營利媒介未滿18
    歲之人為性交易未遂罪嫌，無非是以證人甲○及林志明於警
    詢、偵訊時之證述為憑。訊據被告雖不爭執於前揭時地與甲
    ○及林志明互約從事俗稱3P之性交行為，惟堅決否認涉有上
    述罪嫌，辯稱此舉絕無任何營利之意圖，純粹為追求刺激，
    且事實上因為甲○後來反悔，林志明見狀離去，3P之事即不
    了了之，並未對甲○為性交之行為等語。選任辯護人則為被
    告辯護略以：林志明為甲○之熟客，前此已與甲○性交易數次
    ，本件乃甲○主動邀約林志明為性交易，因林志明缺錢而無
    法交易，甲○即改向林志明表示要玩3P，被告遂告知林志明
    僅支付旅館費用即可，惟旅館費用並非甲○從事性行為之代
    價，況事實上亦係由被告先行支付，林志明並無支付旅館費
    用，此顯與上述罪名之構成要件不合；且林志明並未著手對
    甲○為性交之行為，既尚未著手，亦無未遂可言等語。
  (二)本院查：
  1.按兒童及少年性交易防制條例第2條所稱之性交易係指有對
    價之姦淫或猥褻行為而言。至於所謂對價關係，除客觀上須
    有對價之交付外，尚須當事人間主觀上有以之為性交對價之
    認識（最高法院93年度台上字第4115號判決意旨參照）。查
    有關前揭公訴意旨所指俗稱3P之事，據證人林志明於警詢時
    之陳述為：「因為在98年6月下旬的某日，原本我與少女在
    即時通內聊天，少女問我要不要約性交易，但因當時我還沒
    領錢，所以沒錢可以性交易，之後少女又跟我說：我男朋友
    要我問你要不要玩3P【即3人（少女、乙○○與我）共同進
    行性行為】，之後少女要我加他男友乙○○的即時通帳號，
    但我記得吳芝的帳號為ROGER但後面數字忘了，因他乙○
    ○要跟我談，我加入乙○○的帳號後，吳芝就跟我說3P的
    事情，我跟他說我還沒領錢，而且少女也不敢吧，但乙○○
    跟我表示，性交易的錢可以不用付，但要我支付汽車旅館的
    住宿費用，而該住宿的費用他會先出，等到我領錢的時候再
    還就可以了，‧‧‧」等情節（見嘉巿警少字第0980009841
    號卷第2頁），嗣林志明於檢察官訊問時具結後，仍為相類
    於上述情節之陳述，稱被告只要求其支付旅館費用等語（見
    偵查卷第34頁反面至35頁）。而甲○於警詢時亦陳述：「‧
    ‧‧而在98年6-7月間時，在同樣的網咖店上網時，因乙○
    ○有見林志明上線（即時通），乙○○問我要不要約（性交
    易），林志明表示還沒領錢，所以不約，乙○○則要我跟林
    志明表示要玩3P，汽車旅館錢由吳先付，性交易的部分不用
    錢，但房間的錢在3P完成後，再由林支付給吳即可，‧‧‧
    」等情（嘉巿警少字第0980009841號卷第6頁）。由上開證
    人林志明及甲○於警詢、偵查中互核相符之陳述，可知被告
    與林志明於案發前以即時通聯欲進行俗稱為3P之性交行為時
    ，並未要求林志明應就此事支付任何代價，僅須支付旅館費
    用即可，且經甲○表示同意，核與被告於原審及本院審理時
    所供述之情節相同，公訴意旨亦同此認定，故被告並未要求
    林志明應支付對價乙節，至堪認定。則準此以解，林志明於
    案發時前往彰化市里昂汽車旅館之目的，實僅欲與被告、甲
    ○從事俗稱為3P之性交行為而已，並無就此事支付任何對價
    之意，核非上開說明所闡示兒童及少年性交易防制條例所稱
    之性交易。
  2.檢察官雖認為被告與林志明約定林志明應支付旅館費用乙節
    ，即係林志明與甲○從事性交易之對價。惟依一般經驗法則
    及論理法則而言，諸如甲○之曾經從事性交易者，其行為之
    本質顯非在換取性行為之對象支付旅館費用，真正之目的應
    係於旅館費用之外，就雙方從事性交行為之本身，向對方拿
    取金錢或其他財物為代價，以維持生活，唯有實際上從對方
    取得金錢或其他財物，方係其等願意從事此項性交行為之最
    終目的；支付旅館費用，甚至是雙方進入旅館前共同搭乘計
    程車或諸如此類等為完成性交行為所衍生之其他費用，因非
    終局地歸甲○等從事性交易者所取得，以常情而言，其等自
    不可能同意對方以之充作性交易代價之一部分。故本件檢察
    官主張旅館費用即係林志明與甲○從事性交易之對價，既與
    上述常情不合，自應別事舉證以證明其間有此項特別之約定
    ，方適合對被告論處前開罪名。惟參上開林志明及甲○於警
    詢、偵查中之陳述，被告與其等於談及欲從事3P之性交行為
    時，早已言明林志明毋須支付任何費用，僅須支付旅館費用
    ，而檢察官又未提出適合之證據，以證明其間約定將旅館費
    充作性交易之對價，則檢察官此部分之爭執，似即牽強，而
    難以遽為不利於被告之判斷。
  3.再參證人甲○及林志明於警詢、偵查中之陳述，其等於案發
    前即已曾有5、6次之性交易，林志明為甲○之熟客，本次為
    甲○主動以即時通向林志明要約進行性交易，因林志明表示
    尚未領薪，缺錢為性交易，甲○方向林志明表示被告提議欲
    邀其一同玩3P，不用付錢，而後被告始以自己使用之即時通
    與林志明聯繫相關細節，此亦與被告於原審及本院審理時供
    述之情節相符。由上述事實觀之，實際上乃甲○先與林志明
    聯繫，已提及一同玩3P之事，再囑林志明與被告聯繫細節，
    初非被告居間媒合介紹以促其等為性交之行為，故被告於本
    件所為者，亦難評價已構成兒童及少年性交易防制條例第23
    條第2項或刑法第233條第1項所規定之「媒介」行為。
  4.從而，原判決依其調查證據之結果，認不能證明被告有檢察
    官前揭所起訴涉犯兒童及少年性交易防制條例第23條第5項
    、第2項之意圖營利媒介未滿18歲之人為性交易未遂罪，而
    就此部分為被告無罪之諭知，尚無不合，應予維持。檢察官
    提起上訴，仍以本件旅館費為雙方從事性交易之對價，及被
    告所為已符合「媒介」之要件等為其理由，尚非可採，業見
    前述，故本件上訴應予駁回。
  5.至依前揭公訴意旨，被告是否應論以刑法第227條第5項、第
    3項之對於14歲以上未滿16歲之女子為性交未遂，及該罪之
    教唆犯部分。查林志明抵達時，甲○已沐浴完畢全裸躺在床
    上，被告吩咐甲○先和林志明進行性行為，惟甲○臨時反悔，
    林志明見狀即先行離開等情節，為前揭公訴意旨所是認；又
    證人林志明於偵查中結證稱：當時甲○表明不玩了之後，被
    告責備甲○，甲○不予置理，被告就出去買啤酒等語（見偵查
    卷第35頁）；故本件尚無證據可認當時被告或林志明已著手
    對甲○為性交之行為。按95年7月1日修正公布施行前刑法第
    29條第3項所規定：「被教唆人雖未至犯罪，教唆犯仍以未
    遂犯論。但以所教唆之罪有處罰未遂犯之規定者，為限。」
    業已刪除，亦即被教唆者未產生犯罪決意，或雖生決意卻未
    實行者，教唆者皆不成立教唆犯。則林志明既尚未對甲○著
    手實行性交之行為，另被告出去買啤酒，亦無事證可認有對
    甲○著手為性交之行為，是被告尚無前述性交未遂及教唆之
    罪嫌可言，附予敘明。
據上論斷，應依刑事訴訟法第368條，判決如主文。
本案經檢察官丙○○到庭執行職務。
中    華    民    國    99    年    8     月    12    日
            刑事第九庭  審判長法  官  江  德  千
                              法  官  許  旭  聖
                              法  官  莊  深  淵
以上正本證明與原本無異。
檢察官得上訴。
如不服本判決應於收受送達後十日內向本院提出上訴書狀，其未
敘述上訴之理由者，並得於提起上訴後十日內向本院補提理由書
（均須按他造當事人之人數附繕本）「切勿逕送上級法院」。

                              書記官  陳  振  海

中    華    民    國    99    年    8     月    12    日

司法院資訊處製作；財團法人民間司法改革基金會備份。
